【裁判字號】    95,抗,150
【裁判日期】    950823
【裁判案由】    拍賣抵押物
【裁判全文】
臺灣高雄地方法院民事裁定               95年度抗字第150號
抗  告  人  甲○○
上列抗告人因與相對人聯邦商業銀行股份有限公司間拍賣抵押物
事件，對於中華民國95年5 月4 日本院94年度拍字第921 號所為
裁定，提起抗告，本院裁定如下：
    主  文
抗告駁回。
抗告程序費用新臺幣壹仟元由抗告人負擔。
    理  由
一、抗告意旨略以：抗告人自民國90年1 月起至95年5 月止，均
    有依約繳納貸款本息，並未收到相對人任何未依約繳款之通
    知，另自95年5 月起，第1 筆貸款仍依約按月繳納本息，第
    2 筆信用貸款未償餘額新台幣（下同）358,561 元，以透過
    銀行「卡債協商機制」，與債權人聯邦銀行等8 家銀行協議
    後，每月攤還25,867元予最大債權銀行台新銀行，再由台新
    銀行按月轉繳納予其他債權銀行，故相對人聲請拍賣抵押物
    ，不應予准許，爰請求廢棄原裁定等語。
二、按民法第873 條第1 項規定，抵押權人於債權已屆清償期而
    未受清償者，得聲請法院拍賣抵押物，就其賣得價金而受清
    償，是抵押權人依此規定聲請拍賣抵押物，係屬非訟事件，
    法院所為准駁之裁定，無確定實體法上法律關係存否之性質
    ，於債權及抵押權之存否，亦無既判力。只須其抵押權已經
    依法登記，且抵押債權已屆清償期而未受清償，法院即應為
    准許拍賣抵押物之裁定。至於實體上法律關係有爭執之人，
    為求保護其權利，應另提起訴訟，以求解決。
三、本件相對人主張抗告人於87年1 月8 日，以其所有如附表所
    示之不動產為借款之擔保，設定債權額4,320,000 元之最高
    限額抵押權予第三人中興商業銀行股份有限公司（下稱中興
    銀行），存續期間自87年1 月8 日起至117 年1 月7 日止，
    並約定依照各個債務契約所定清償日期為清償期，業經辦理
    設定登記。抗告人於90年1 月31日，向第三人中興銀行借用
    2 筆借款，其中1 筆借款2,400,000 元，約定按年息8.25％
    計付利息，其中1 筆1,200,000 元，約定按年息8.75計付利
    息，均分期平均攤還本息，每月償還一次，並約定如擔保物
    被查封，經相對人催告後，借款人即喪失期限之利益而應立
    即全部償還，遲延履行時，除仍按上開利率計息外，逾期在
    6 個月以內者，按上開利率10％，超過6 個月者，按上開利
    率20％加付違約金。詎抗告人所提供之抵押物業經本院94年
    度執字第64169 號強制執行事件實施查封，經相對人於95年
    3 月間催告後，依上開約定，本件借款應視為全部到期，抗
    告人尚欠本金2,763,477 元；後因相對人於94年2 月5 日，
    經行政院金融監督管理委員會核准概括承受第三人中興商業
    銀行股份有限公司債權，並辦理抵押權更名登記抵押權人為
    相對人，爰依民法第873 條規定聲請拍賣抵押物，以資受償
    等語，並提出他項權利證明書、抵押權設定契約書、土地及
    建物登記謄本、借據及增補契約書、行政院金融監督管理委
    員會、存證信函及送達回證等為證，原法院據以准許相對人
    拍賣抵押物之聲請，即無不當。抗告人雖以前開抗告意旨爭
    執，惟此乃爭執實體上法律關係之存否，揆諸前揭說明，自
    應由對於此項法律關係有爭執之抗告人，另行起訴，以謀解
    決，其抗告請求廢棄原裁定，並無理由，應予駁回。
四、依非訟事件法第46條、第21條第2 項、第24條第1 項，民事
    訴訟法第495 條之1 第1 項、第449 條第1 項、第78條，裁
    定如主文。
中    華    民    國    95    年    8     月    23    日
                  民事第二庭審判長法  官  鄭月霞
                                  法  官  伍逸康
                                  法  官  邱泰錄
上為正本係照原本作成。
如不服本裁定，僅得於收受本裁定正本送達後10日內，以適用法
規顯有錯誤為理由，向本院提出再抗告狀，（須附繕本1 份及繳
納再抗告裁判費新臺幣1,000 元），經本院許可後紿可再抗告。
中    華    民    國    95    年    8     月    23    日
                                  書記官  林慧君


司法院資訊處製作；財團法人民間司法改革基金會備份。
